【裁判字號】    96,訴,5075
【裁判日期】    970124
【裁判案由】    違反臺灣地區與大陸地區人民關係條例
【裁判全文】
臺灣高雄地方法院刑事判決              96年度訴字第5075號
公  訴  人  臺灣高雄地方法院檢察署檢察官
被      告  乙○○
                    中華民國旅行證許可號：0000000000號
                    （住移民署高雄縣專勤隊臨時收容所）
            甲○○
                    中華民國旅行證許可號：0000000000號
                    住同上）.
上列被告因違反臺灣地區與大陸地區人民關係條例案件，經檢察
官提起公訴（96年度偵字第32522 號），本院判決如下：
    主  文
甲○○共同犯使大陸地區人民非法進入臺灣地區罪，處有期徒刑
壹年壹月；減為有期徒刑陸月又拾伍日。
乙○○共同犯使大陸地區人民非法進入臺灣地區罪，處有期徒刑
壹年；減為有期徒刑陸月，如易科罰金，以新臺幣壹仟元折算壹
日。
    事  實
一、乙○○、甲○○（二人因假結婚非法入境臺灣，所涉偽造文
    書罪經本院以96年度訴字第3980號判處有期徒刑確定）均為
    大陸地區人民。於民國94年中某日，甲○○告知大陸地區女
    子汪薇群可以假結婚方式入境臺灣，並稱只須花費人民幣
    28,000元之仲介費即可到臺灣工作賺錢。汪薇群為改善家境
    ，乃同意透過甲○○詢問代為覓得人頭配偶使得入境臺灣。
    旋甲○○即詢問其在臺灣之虛偽結婚對象丁○○有無適合之
    臺灣男子擔任人頭配偶，經丁○○詢問浦肇勤之意願獲得同
    意後，其四人即共同基於非法使大陸地區人民進入臺灣地區
    之犯意聯絡，並另與汪薇群共同基於行使使公務員登載不實
    公文書之犯意聯絡（丁○○、浦肇勤、汪薇群均另案經本院
    判決確定；甲○○、乙○○本案偽造文書部分，亦另案經本
    院判決確定），商議浦肇勤可從汪薇群支付之仲介費獲得人
    民幣10,000；丁○○可得新臺幣數千元不等；乙○○可得人
    民幣3,000 元，餘款由甲○○取得，浦肇勤相關出境手續及
    旅費則另由甲○○匯款新臺幣24,000元與丁○○辦理。嗣浦
    肇勤即搭機前往大陸地區，並於94年9 月29日與王薇群在江
    西省景德鎮完成公證結婚，取得當地核發之結婚公證書，並
    於同年10月27日取得經海基會之文書認證。再分別於94年10
    月31日及95年9 月18日，持上開文件向內政部警政署入出境
    管理局（96年1 月2 日起改制為行政院內政部入出國及移民
    署，下稱境管局）申請汪薇群來臺團聚，致承辦之公務員為
    實質審查後，據以核發「大陸地區人民進入臺灣地區旅行證
    」，汪薇群因而得於95年9 月24日非法入境臺灣地區。嗣於
    96年6 月29日在高雄市○○○路2 號，為內政部入出國及移
    民署專勤事務第二大隊查獲。
二、案經內政部入出國及移民署專勤事務第二大隊報告臺灣高雄
    地方法院檢察署檢察官偵查起訴。
    理  由
壹、本判決所憑證據：
一、按被告以外之人於審判外之言詞或書面陳述，除法律有規定
    者外，不得作為證據，刑事訴訟法第159 條第1 項定有明文
    。其中所稱「法律有規定者」，分見於同法第159 條第2 項
    至第159 條之5 各條項之規定，係依各該傳聞證據之性質為
    言詞供述或書面供述、供述來源或取得過程為何、有無正當
    理由致無從在審判中詰問或對質，及基於改良式當事人主義
    之精神，當事人或辯護人是否放棄其對質詰問權，而同意作
    為本案之證據等事由，據以排除傳聞法則之適用。
二、本件被告乙○○否認檢察官所提證人丁○○、甲○○審判外
    即警詢證述之證據能力。查該二證人均經傳喚到庭接受交互
    詰問，丁○○到庭證稱被告乙○○僅電話聯絡告知有朋友要
    找臺灣男士結婚等語，與警詢陳述被告乙○○明確問及「充
    當人頭丈夫，代價20,000元」等語不符；甲○○到庭陳述被
    告乙○○未收取報酬，僅提到人民幣28,000元及提供丁○○
    電話而已等語，與警詢時陳稱被告乙○○介紹浦肇勤可以擔
    任人頭，其並可獲得人民幣3000元之代價等語，亦有不符。
    本院審酌丁○○、甲○○當時遭警查獲均係以被告身分接受
    詢問，警方均依法告知刑事訴訟法第95條訴訟上權利，有偵
    查卷附其二人警詢筆錄可參，其二人並均坦承本身假結婚及
    仲介汪薇群來臺一事，警方自無另以不正方法取證之虞。且
    其等於案發後未久，不及思索是否因其供述而使他人入罪，
    進而掩飾其中部分情節，是其等警詢時之陳述具有特別可信
    之外部情況，並為認定本件犯罪事實所必要，故認警詢陳述
    與審判中不符部分，俱有證據能力。除上開證據外，本判決
    所引用其他各項傳聞證據，被告二人均同意作為證據（見本
    院卷第29頁）。本院審酌各該證據並非違法取得，與待證事
    實具關聯性，證明力亦非明顯過低等情，依刑事訴訟法第15
    9 條之5 第1 項規定，認均適當作為本案之證據。
貳、認定事實之理由：
    被告甲○○於本院審理時對於上開犯罪事實均已坦白承認，
    惟被告乙○○則否認有何非法使大陸地區女子入境臺灣之犯
    行，辯稱：當時係被告甲○○說有一朋友汪薇群要嫁到臺灣
    ，才向丁○○講，並將丁○○電話告訴被告甲○○，後來即
    由丁○○未曾聯繫，汪薇群如何結婚、入境臺灣等事，均不
    知情云云。經查：
一、上揭犯罪事實，業據被告甲○○自承不諱，核與證人即丁○○、浦肇勤、汪薇群警詢時證述之情節相符，並有汪薇群、
    浦肇勤旅客入出境查詢單紙、大陸地區人民入出臺灣地區申
    請書、大陸地區人民進入臺灣地區保證書、海基會認證書、
    浦肇勤與汪薇群大陸江西省南昌市公證處結婚公證書、汪薇
    群中華民國臺灣入出境許可證各1 份在卷可供佐證，堪認被
    告甲○○之自白與事實相符。
二、被告乙○○雖辯稱僅有向被告甲○○告知丁○○電話，其後
    均不知情，然證人即被告甲○○於警詢時已明確證稱：「我
    曾介紹老鄉汪薇群與臺灣人浦肇勤假結婚。約於2005年初，
    汪薇群拜託我為其找一位臺灣的人頭丈夫，讓她可到臺灣賺
    錢。經我電詢在臺灣之老鄉乙○○，乙○○即答稱有一人頭
    浦肇勤，並講好須給人頭老公人民幣28,000元，再由人頭老
    公各給我及乙○○人民幣3,000 元作紅包。經汪薇群同意人
    民幣28,000元之假結婚代價，約於2005年9 月初，由汪薇群
    領出人民幣10,000元當場交給我，我自行匯6,000 元給浦肇
    勤所提供之深圳某家銀行，我留4,000 元代為保管，等到
    2005 年9月29日由我陪同汪薇群與浦肇勤去南昌公證處辦理
    結婚登記，之後汪薇群在景德鎮味美珠飯店四樓再交給我人
    民幣18,000元尾款，我當場轉交其中16,000元給浦肇勤。我
    從上次扣存4,000 元中提出1,000 元，加上本次2,000 元共
    3,000 元，匯寄給乙○○的臺灣人頭老公丁○○，我所得的
    3,000 元，是浦肇勤要給我的紅包」、「2006年9 月24日汪
    薇群由小港機場入境，我與浦肇勤去接機，因浦肇勤跟我說
    他家沒地方睡，要求我將汪薇群帶走，我即請開車之同行林
    姓友人連夜載我們返回台北，後來介紹到我工作的卡拉OK店
    上班」等語（見影印偵查卷附96年7 月6 日警詢筆錄）。上
    開陳述與證人丁○○於警詢時證稱：「我有仲介朋友浦肇勤
    與大陸地區人民汪薇群虛偽結婚。約於94年中，乙○○從大
    陸打電話給我，詢問是否有人願意充當人頭丈夫，代價是人
    民幣20,000元，包含機票等全部費用，經我詢問送瓦斯的同
    事浦肇勤，獲渠同意，再由我與大陸仲介甲○○連絡，約於
    94年9 月初，甲○○即由大陸匯約新臺幣24,000元到我所提
    供的帳戶，我為浦肇勤辦妥赴大陸的相關手續及來回機票，
    並送他至小港機場搭機赴大陸與大陸地區人民汪薇群結婚」
    等語（見同偵查卷附96年7 月8 日警詢筆錄），除所述被告
    甲○○交付金額有些許出入外，其他情節均相吻合；向汪薇
    群取款金額及安排結婚並入境臺灣、其後接機介紹工作等情
    ，則與證人汪薇群警詢所述一致。雖被告甲○○於本案審理
    時以證人身分結證，一再迴避當時有無與被告乙○○談及「
    人頭老公」等情，證人丁○○亦到庭證稱被告乙○○僅為此
    事與其聯絡一次，後來即無插手等語，均與上開警詢陳述不
    符。然被告乙○○於警詢時另有陳稱與被告甲○○關係「是
    自幼的玩伴」，可知被告甲○○上開證述提及與被告乙○○
    為老鄉一情，並非浮誇，足見被告二人早有深厚交誼。準此
    ，被告甲○○自無攀誣被告乙○○之動機，且被告甲○○所
    述過程，對於商討經過、金錢分配、交付地點、對象等細節
    事項，均能逐一交代，其真實性尤高。加以被告甲○○及丁○○於警詢時已經坦承犯行，對於所述各情，是否會導致他
    人受刑事追訴，未及深思熟慮，則較之本院審理時之證述，
    顯有更高之可信性。是其二人之證述，自以警詢所述為可採
    。從而，被告乙○○辯稱僅告知丁○○電話，其他均不知情
    云云，殊非可信。
三、按共同實施犯罪行為，在合同意思範圍內，相互利用他人之
    行為，以達其犯罪之目的，原不必每一階段均參與，祇須分
    擔犯罪行為之一部，即應對於全部所發生之結果共同負責。
    且共同正犯之犯意聯絡，亦不以數人間直接發生者為限，其
    有間接之聯絡者，亦包括在內。本件被告甲○○為使大陸地
    區女子汪薇群藉由假結婚之方式入境臺灣，先聯繫被告乙○○告知上情，並允諾給予代價人民幣3,000 元，被告乙○○
    即提供丁○○電話，因而覓得浦肇勤參與配合。其後被告甲○○旋匯款籌畫，安排浦肇勤至大陸與汪薇群虛偽結婚，進
    而辦理所須相關手續，汪薇群入境後並前往接機並帶至台北
    工作，均未見被告乙○○參與其中，然被告乙○○既知悉汪
    薇群係以虛偽結婚為掩飾，目的在入境臺灣從事其他工作，
    與其自承與丁○○假結婚如出一轍，依上開被告甲○○證述
    ，並提及要交付人民幣3,000 元以為報酬。其輾轉提供丁○○電話，覓得浦肇勤擔任人頭配偶，對於汪薇群係終得非法
    入境臺灣一事，顯已施以相當之助力，而足認與浦肇勤、丁○○及被告甲○○均有共同之犯意聯絡及行為分擔無疑。
四、綜上所述，本件事證明確，被告二人之犯行，均堪認定，應
    依法論科。
參、論罪與科刑：
    核被告二人以假結婚之方式使大陸地區人民汪薇群非法進入
    臺灣地區，係違反臺灣地區與大陸地區人民關係條例第15條
    第1 款規定，應依同條例第79條第1 項處斷。被告二人與丁○○、浦肇勤就本件犯行有犯意之聯絡與行為之分擔，均為
    共同正犯。審酌被告二人為圖小利，以假結婚為手段，使大
    陸地區人民得以形式合法之方式入境臺灣，致我國境管制益
    增查核困難，影響國家安全與社會治安，被告甲○○犯罪後
    坦白承認，被告乙○○則飾詞圖卸其責，另被告甲○○主動
    提議商討，安排匯款、相關手續辦理及接機，參與程度較深
    ，並獲有實際報酬，被告乙○○未查得具體獲利，角色參與
    及涉案情節亦較輕微，又被告二人均無不良前科，此有臺灣
    高等法院被告前案紀錄表在卷可參，其等均為大陸地區人民
    ，並均以假結婚方式入境臺灣，目的在於工作賺取金錢，所
    從事工作尚未查得另涉其他不法，因有此管道，為汪薇群能
    一併藉此方式進入臺灣，一時失慮，因而謀議犯罪，誤觸刑
    章，其等經此偵審程序及刑之宣告，當知警惕，惟因另案所
    涉偽造文書之罪，業經本院宣告有期徒刑在案，本件依法已
    不得宣告緩刑，綜上一切情狀，爰各量處如主文所示之刑。
    另被告犯罪後，中華民國九十六年罪犯減刑條例業於96年6
    月15日修正公布，並自同年7 月16日施行。本件被告犯罪時
    間係在96年4 月24日減刑基準日之前（即95年9 月24日），
    且無同條例第3 條、第5 條限制減刑之除外情形，爰依該條
    例第2 條第1 項第3 款規定，均減其宣告刑期二分之一，並
    就被告乙○○部分諭知易科罰金之折算標準。
據上論斷，應依刑事訴訟法第299 條第1 項前段，臺灣地區與大
陸地區人民關係條例第15條第1 款、第79條第1 項，刑法第11條
前段、第28條、第41條第1 項前段，刑法施行法第1 條之1 ，中
華民國九十六年罪犯減刑條例第2 條第1 項第3 款，判決如主文
。
本案經檢察官丙○○到庭執行職務。
中    華    民    國    97    年    1     月    24    日
                  刑事第五庭  審判長法  官  黃建榮
                                    法  官  蘇揚旭
                                    法  官  李嘉益
以上正本證明與原本無異。
如不服本判決應於收受本判決後10日內向本院提出上訴書狀，並
應敘述具體理由，如未敘述上訴理由者，應於上訴期間屆滿後20
日內補提理由書狀於本院（均須按他造當事人之人數附繕本）「
切勿逕送上級法院」。
中    華    民    國    97    年    1     月    24    日
                                    書記官  郭南宏
附錄本案論罪科刑法條：
臺灣地區與大陸地區人民關係條例第15條第1款：
  左列行為不得為之：
  一、使大陸地區人民非法進入臺灣地區。
臺灣地區與大陸地區人民關係條例第79條第1項：
違反第15條第1 款規定者，處1 年以上7 年以下有期徒刑，得併
科新臺幣100萬元以下罰金。


司法院資訊處製作；財團法人民間司法改革基金會備份。
